【裁判字號】    97,易,296
【裁判日期】    970229
【裁判案由】    竊盜等
【裁判全文】
臺灣板橋地方法院刑事判決               97年度易字第296號
公  訴  人  臺灣板橋地方法院檢察署檢察官
被      告  乙○○
                    現羈押於臺灣臺北看守所
上列被告因竊盜等案件，經檢察官提起公訴（97年度偵字第2639
號、第2640號、第3561號），因被告為有罪陳述，經本院聽取當
事人意見後，以合議庭裁定，依簡式審判程序獨任審判，本院判
決如下：
    主  文
乙○○幫助犯詐欺取財罪，處有期徒刑陸月；又共同犯攜帶兇器
竊盜罪，處有期徒刑拾月，扣案之鐵皮剪壹把，沒收；應執行有
期徒刑壹年貳月，扣案之鐵皮剪壹把，沒收。
    事  實
一、乙○○慶曾於民國89年間，因竊盜案件，經本院判處有期徒
    刑6 月，緩刑5 年確定；91年間，因偽造貨幣案件，經本院
    判處有期徒刑3 年2 月，並經上訴駁回確定；92年間，又因
    竊盜案件，經臺灣士林地方法院判處有期徒刑2 年確定；其
    上開6 月有期徒刑之緩刑嗣亦經撤銷。乙○○上揭三有期徒
    刑經付執行及接續執行，合併計算刑期，96年6 月1 日縮刑
    假釋出監（假釋期間預定97年7 月18日屆滿）。
二、乙○○猶不知悔改，在預見將自己名義之金融帳戶物件提供
    予他人任意流通、使用，該等帳戶可能會被人利用作為犯詐
    欺犯罪之工具，使他人實施之詐欺取財犯罪易於遂行之情形
    下，竟基於幫助他人實施詐欺取財犯罪之不確定犯意，於民
    國96年11月上旬某日，在臺北縣板橋市○○路與文化路交岔
    路口邊某處，將其於96年6 月間申請取得之臺灣郵政股份有
    限公司土城清水郵局（下簡稱：清水郵局；局號：000000-0
    ）帳號000000- 0 號帳戶之存摺、金融卡（含密碼）等物件
    ，以新臺幣（下同）3 千元之代價交付提供予不詳姓名成年
    男子流通使用，嗣經某詐騙集團成員以不詳之方式取得上述
    金融帳戶物件。取得乙○○上開帳戶物件之詐欺集團成員（
    成年人），進而意圖為自己不法之所有，先後為下列詐欺取
    財犯行：(一)於96年11月18日16時18分許，撥打電話予住於嘉
    義市之丙○○（地址詳卷），謊稱：丙○○上網有糾紛，要
    求其匯款解決，丙○○誤信為真，陷於錯誤，於同日16時48
    分許，在位於嘉義市○○○路之文財殿郵局操作自動提款機
    ，轉帳29,983元進入行詐者提供之乙○○名義之上開帳戶內
    ，隨即為人於當日提領一空。嗣丙○○返家查證，始知受騙
    ，報警處理。(二)於96年11月18日夜間，撥打電話予住於臺中
    縣大里市之甲○○（地址詳卷），謊稱：甲○○先前之網路
    交易被設定為分期付款方式，要求甲○○至金融機構自動付
    款機操作取消分期付款機制，甲○○誤信為真，陷於錯誤，
    於同日20時38分許，在大里市草湖郵局，依行詐者之指示操
    作自動提款機，致轉帳9,999 元進入行詐者提供之乙○○名
    義之上開帳戶內，隨即為人於當日提領一空，嗣經甲○○查
    證，始知受騙，報警處理。
三、乙○○與某真實姓名年籍不詳綽號「阿偉仔」之成年男子，
    共同意圖為自己不法之所有，基於竊盜之犯意聯絡，於97年
    1 月10日23時許（起訴書誤載為：22時30分許），由綽號「
    阿偉仔」之男子駕駛車號FXW- 991號重型機車搭載乙○○，
    至位於臺北縣土城市○○路135 巷口之某工地，推由乙○○
    持屬「阿偉仔」所有攜至現場之客觀上可供兇器使用之鐵皮
    剪1 把，剪斷、竊取屬鼎福營造有限公司（下簡稱：鼎福公
    司）所有置於該工地內之門形吊車控制線1 綑、電焊線2 條
    （各長約10公尺）、三芯電纜線3 條（各長15公尺、7 公尺
    、5.5 公尺）（共價值約10萬元），其二人甫得手，並將部
    分竊取物品置於上開機車踏板時，適經行經該工地之鼎福公
    司員工丁○○發覺，以電話轉告同事陳照清，陳照清報警並
    趕至現場，陳照清到場後即與丁○○上前欲逮捕竊賊，乙○○見狀手持上開鐵皮剪1 把往金城路3 段方向逃跑，為陳照
    清在立德路與金城路3 段交岔路口追上逮捕，綽號「阿偉仔
    」之男子則駕駛上述機車搭載竊得之上揭門形吊車控制線1
    綑、電焊線2 條、三芯電纜線2 條（各長15公尺及7 公尺）
    趁隙往明德路1 段方向逃逸。嗣經據報趕至現場之警員在乙○○手中扣得上開鐵皮剪1 把，在工地圍籬內扣得「阿偉仔
    」、乙○○竊取得手而未及以機車載走之三芯電纜線1 條（
    長5.5 公尺者）。
四、案經臺北縣政府警察局土城分局報由及被害人鼎福公司訴由
    臺北縣政府警察局土城分局報由臺灣板橋地方法院檢察署檢
    察官偵查起訴。
    理  由
一、認定犯罪事實所憑之證據及理由：
    前揭事實，業據被告乙○○於警詢、偵查及本院審理時供承
    不諱，並經證人即被害人丙○○、甲○○、證人丁○○、陳
    照清於警詢中分別證述在卷，復有扣案之鐵皮剪1 把，及卷
    附之臺灣郵政股份有限公司板橋郵局96年11月26日板營字第
    0960202486號函檢送之被告上揭帳戶基本資料暨交易明細表
    、被害人丙○○、甲○○轉帳之自動櫃員機儲戶交易明細表
    、搜索扣押筆錄、扣押物品目錄表、丁○○於警局代理鼎福
    公司領回三芯電纜線1 條（長5.5 公尺）之贓物認領保管單
    各1 份、顯示扣案之鐵皮剪1 把、三芯電纜線1 條（長5.5
    公尺）及上開工地現場狀況之照片8 幀，可資佐證。又查：
    在郵局或銀行等金融機構開設存款帳戶，原係針對個人社會
    信用而予以資金流通，具有強烈之屬人性，而金融帳戶為個
    人理財之工具，於郵局或銀行等金融機構申請開設存款帳戶
    並無任何特殊之資格限制，一般民眾皆可利用存入最低開戶
    金額之方式，任意在銀行或郵局等金融機構申請開設存款帳
    戶，且一人並可於不同之金融機構申請多數之存款帳戶使用
    ，尚無任何困難，此乃眾所周知之事實，被告係有一般智識
    程度及社會經驗之成年人，對此應有所認知。而有犯罪意圖
    者，非有正當理由，竟使用他人提供之帳戶，客觀上自可預
    見其目的係供為某筆資金之存入，後再行領出之用，且該筆
    資金之存入及提領過程係有意隱瞞其流程及行為人身分曝光
    之用意，一般人本於普通認知能力應均易於瞭解。是依一般
    人之社會生活經驗，若見他人不以自己名義申請帳戶，反而
    向人以金錢收購存款帳戶物件為不明用途使用或流通，衡情
    對於該等帳戶物件可能供為詐欺等不法目的之使用，當有合
    理之預期，況且利用不相識之人之帳戶從事詐欺等犯罪之用
    ，早為傳播媒體廣為報導，被告為有社會經驗之成年人，其
    應可預見交付其名義之帳戶存摺及金融卡等物件予不相識之
    人流通、使用，有幫助從事詐欺犯行之人利用所提供之帳戶
    便於實行詐欺取財犯罪之可能，被告本於此一預見，卻仍將
    自己帳戶物件以3 仟元代價交予不知真實身分之人，以致自
    己完全無法了解、控制其帳戶物件之使用方法及流向，則被
    告應本具有縱有人利用該等金融帳戶便於實施詐欺犯罪，供
    取得詐欺所得財物或財產上利益之用，亦不違背其本意之幫
    助詐欺取財之犯意甚明。綜上，本件事證明確，被告竊盜及
    幫助詐欺取財犯行，均洵堪認定。
二、論罪科刑：
    (一)核被告所為事實欄二所示提供帳戶物件供他人遂行詐欺取
      財之行為，均係犯刑法第339 條第1 項、第30條第1 項前
      段規定之幫助詐欺取財罪。被告一個提供帳戶物件之幫助
      行為，使詐欺集團成員為二次詐欺取財行為，侵害二個個
      人財產法益，屬一行為觸犯數罪名之想像競合犯，依刑法
      第55條前段規定，應從一幫助詐欺取財罪處斷。
    (二)按刑法第321 條第1 項第3 款之攜帶兇器竊盜罪，係以行
      為人攜帶兇器竊盜為其加重條件，此所謂兇器，其種類並
      無限制，凡客觀上足對人之生命、身體、安全構成威脅，
      可供兇器使用之物均屬之，且祇須著手行竊之時有攜帶此
      種具有危險性之兇器為已足，並不以攜帶之初有行兇之意
      圖為必要。查被告於為事實欄三所示之竊行時所攜帶之鐵
      皮剪，屬金屬材質，有照片在卷可證，且於作案時能用以
      剪斷粗厚之電纜線，該鐵皮剪在客觀上自具有危險性，持
      以行竊，足以對人之身體、生命、安全構成威脅，應屬兇
      器。核被告所為事實欄三所示之竊行，係犯刑法第321 條
      第1 項第3 款之攜帶兇器竊盜罪。被告就事實欄三所示之
      竊行，與綽號「阿偉仔」之成年男子間，有犯意聯絡及行
      為分擔，均為共同正犯。
    (三)被告所犯幫助詐欺取財罪及攜帶兇器竊盜罪，犯意、行為
      互異，應分論併罰。被告所犯幫助詐欺取財罪，並依刑法
      第30條第2 項規定，減輕其刑。
    (四)爰審酌被告有如事實欄一所示之犯罪科刑及有期徒刑執行
      假釋之紀錄，有臺灣高等法院被告前案紀錄表1 份附卷可
      稽，其於假釋期間內猶不知悔改，再為本案犯行，並斟酌
      被告提供帳戶物件供詐欺集團詐騙使用，助長詐騙財產犯
      罪之風氣，造成無辜民眾受騙而受有金錢損失，實為當今
      社會層出不窮之詐財事件所以發生之根源，導致社會互信
      受損，擾亂金融交易往來秩序，影響層面廣泛，且亦因被
      告提供個人帳戶，致使執法人員難以追查該詐騙犯罪人之
      真實身分，再衡以被告上揭竊盜犯罪之特性，竊取財物之
      價值，本案被害人之損害程度，及被告犯後坦承但未供出
      其竊行共犯之真實身分之態度等一切情狀，分別量處如主
      文所示之刑，並定其應執行刑。
    (五)扣案之鐵皮剪1 把，屬被告竊盜共犯「阿偉仔」所有供其
      二人為本案竊行之用，為被告供明在卷，依刑法第38條第
      1 項第2 款規定，宣告沒收。
據上論斷，應依刑事訴訟法第273 條之1 第1 項、第299 條第1
項前段，刑法第339 條第1 項、第28條、第321 條第1 項第3 款
、第30條第1 項前段、第2 項、第55條前段、第51條第5 款、第
38 條 第1 項第2 款，刑法施行法第1 條之1 第1 項、第2 項前
段，判決如主文。
本案經檢察官陳盈錦到庭執行職務。
中    華    民    國    97    年    2     月    29    日
                  刑事第二庭    法  官   王復生
上列正本證明與原本無異。
如不服本判決，應於判決送達後十日內敘明上訴理由，向本院提
出上訴狀（應附繕本），上訴於臺灣高等法院。
                                書記官   陳秀慧
中    華    民    國    97    年    2     月    29    日
附錄本案論罪科刑法條全文：
中華民國刑法第339條
（普通詐欺罪）
意圖為自己或第三人不法之所有，以詐術使人將本人或第三人之
物交付者，處5年以下有期徒刑、拘役或科或併科1千元以下罰金
。
以前項方法得財產上不法之利益或使第三人得之者，亦同。
前二項之未遂犯罰之。
中華民國刑法第321條
（加重竊盜罪）
犯竊盜罪而有左列情形之一者，處六月以上、五年以下有期徒刑
：
一、於夜間侵入住宅或有人居住之建築物、船艦或隱匿其內而犯
    之者。
二、毀越門扇、牆垣或其他安全設備而犯之者。
三、攜帶兇器而犯之者。
四、結夥三人以上而犯之者。
五、乘火災、水災或其他災害之際而犯之者。
六、在車站或埠頭而犯之者。
前項之未遂犯罰之。


司法院資訊處製作；財團法人民間司法改革基金會備份。
